臺灣臺中地方法院刑事判決　　　　　　　95年度易字第3525號
公　訴　人　臺灣臺中地方法院檢察署檢察官
被　　　告　丙○○
　　　　　　　　　　　之一
上列被告因業務侵占等案件，經檢察官提起公訴（九十五年度偵
字第一九五六四號），被告於本院行準備程序時就被訴事實為有
罪之陳述，經受命法官聽取當事人意見後，由本院合議庭裁定以
簡式審判程序審理，判決如下：
    主    文
丙○○意圖為自己不法之所有，而侵占對於業務上所持有之物，
累犯，處有期徒刑玖月。
    犯罪事實
一、丙○○前因違反懲治盜匪條例等案件，經法院判處應執行有
    期徒刑十五年八月確定，於民國八十七年三月二十六日縮刑
    假釋出監，於九十四年十二月八日縮刑期滿假釋未經撤銷視
    為執行完畢，仍不知悔改。其自九十四年六月間起，至九十
    五年七月十日止，受僱於暐倫企業有限公司（以下簡稱暐倫
    公司），擔任菸酒送貨員，負責運送菸酒及收取貨款，為從
    事業務之人。緣丙○○與林姿安同居後，為討取芳心，遂以
    每日新台幣（下同）六千元至一萬元不等之費用，供給林姿
    安花用，終致入不敷出，然丙○○為維持此段關係，竟基於
    意圖為自己不法所有之犯意，於九十五年五月二十七日，向
    暐倫公司之客戶「收藏家」、「瑞興」「美滿」、「朝日」
    等收取貨款現金計四十五萬九千三百十三元及面額二千七百
    三十元之支票一紙後，竟將其中部分現金四十五萬五千五百
    六十三元侵占入已（餘款則交回暐倫公司）。丙○○為掩飾
    上揭侵占犯行，竟於同日二十一時四十五分許，前往臺中巿
    第四分局黎明派出所謊報於同日二十一時許，在臺中巿五權
    西路與環中路口，遭二名不詳之男子強盜其收取之貨款三十
    五萬八千二百九十三元，誣告未指定犯人涉犯強盜罪。嗣經
    受理報案員警查覺有異，再次通知丙○○到案說明後，始查
    悉上情。
二、案經臺中巿警察局第四分局報請臺灣臺中地方法院檢察署檢
    察官偵查起訴。
 　 理    由
一、上揭犯罪事實，業據被告丙○○於偵訊時及本院審理時坦承
    不諱，核與暐倫公司代表人甲○○證述之情節相符，且有暐
    倫公司送貨收款單、現金對帳表、領貨單、臺中巿警察局第
    四分局受理刑事案件報案三聯單、受理各類各案件紀錄表（
    均影本）、員警職務報告及被告之報案筆錄等在卷可稽，足
    見被告之自白與事實相符，本件事證明確，被告犯行堪以認
    定，應依法論科。
二、新舊法比較適用：按被告行為後，刑法及刑法施行法業於
    九十五年七月一日修正公布施行。按行為後法律有變更者，
    適用行為時之法律，但行為後之法律有利於行為人者，適用
    最有利於行為人之法律，現行刑法第二條第一項定有明文。
    此條規定乃與刑法第一條罪刑法定主義契合，而貫徹法律禁
    止溯及既往原則，係規範行為後法律變更所生新舊法律比較
    適用之準據法，是刑法第二條本身雖經修正，但刑法第二條
    既屬適用法律之準據法，本身尚無比較新舊法之問題，應一
    律適用裁判時之現行刑法第二條規定以決定適用之刑罰法律
    ，是以：
  1.刑法第一百七十一條、第三百三十六條法定刑為罰金部分：
    (1)被告行為後，刑法第三十三條第五款業經修正；修正後刑
      法該款規定「罰金：新臺幣一千元以上，以百元計算之。
      」，與修正前該款規定「罰金：一元以上。」不同。比較
      新舊法結果，以舊法較有利於行為人，故依刑法第二條第
      一項前段規定，本案關於上開法條之法定刑罰金部分，自
      應適用行為時之法律即修正前刑法第三十三條第五款規定
      決定其罰金部分之法定刑。
    (2)法定刑為罰金之提高標準部分：
      被告行為後，關於刑法罰金刑部分，業於九十五年六月十
      四日以華總一義字第○九五○○○三五一八一號令增訂公
      布刑法施行法第一條之一，明定：「中華民國九十四年一
      月七日刑法修正施行後（按指九十五年七月一日），刑法
      分則編所定罰金之貨幣單位為新臺幣。九十四年一月七日
      刑法修正時，刑法分則編未修正之條文定有罰金刑者，自
      九十四年一月七日刑法修正施行後，就其所定數額提高為
      三十倍。但七十二年六月二十六日到九十四年一月七日新
      增或修正之條文，就其所定數額提高為三倍。」，與該條
      增訂公布前，就罰金刑部分所適用之罰金罰鍰提高標準條
      例第一條前段、現行法規所定貨幣單位折算新臺幣條例第
      二條規定不同。而上開法條係刑法分則編未修正之條文而
      定有罰金刑者，比較新舊法適用之結果，其關於法定刑為
      罰金部分之提高標準，新法並無較有利於被告之情形，故
      依刑法第二條第一項前段規定，本案關於上開法條之法定
      刑罰金提高標準部分，自應適用行為時之法律即罰金罰鍰
      提高標準條例第一條及現行法規所定貨幣單位折算新臺幣
      條例第二條。
  2.累犯規定部分：
    被告於五年以內故意再犯本件有期徒刑以上之罪，不論依修
    正前之刑法第四十七條，或修正後第四十七條第一項之規定
    ，均構成累犯，對被告而言並無有利或不利之情形，自不生
    新舊法比較之問題，應逕依修正後之刑法第四十七條第一項
    ，論以累犯，並加重其刑（最高法院九十五年度第二十一次
    刑事庭會議決議參照）。
  3.牽連犯部分：
    被告行為後，刑法第五十五條後段牽連犯之規定，業於九十
    四年一月七日修正公布刪除，並於九十五年七月一日施行，
    此刪除雖非犯罪構成要件之變更，但顯已影響行為人刑罰之
    法律效果，自屬法律有變更，依新法第二條第一項規定，比
    較新、舊法結果，應適用較有利於被告之行為時法律即舊法
    論以牽連犯。
三、論罪科刑：
(一)、核被告所為，分係犯刑法第三百三十六條第二項之業務侵占
    罪，及刑法第一百七十一條第一項之未指定犯人誣告罪。又
    被告所犯上揭二罪間，有方法結果之牽連關係，為牽連犯，
    應從一重之刑法三百三十六條第二項之業務侵占罪處斷（最
    高法院二十九年上字第一三五八號、三十年上字第一四五一
    號判決意旨參照「註：前為判例」）。檢察官以被告所為上
    開二罪，應分論併罰，尚有未洽。
(二)、再被告有如犯罪事實欄所載曾受有期徒刑執行完畢之前科，
    此有臺灣臺中地方法院檢察署刑案資料查註紀錄表及臺灣高
    等法院被告全國前案紀錄表各一份在卷足憑，其於五年以內
    故意再犯本件有期徒刑以上之罪，為累犯，應依刑法第四十
    七條第一項之規定，加重其刑。
(三)、爰審酌被告有如犯罪事實欄之前科素行，猶不知悔悟，卻不
    思以正途賺取所需，竟為侵占行為，造成被害人之損失達四
    十五萬餘元，且於侵占後，另向警察機關謊報遭強盜，行為
    殊不可取，惟念其犯後尚能坦承犯行，態度尚可，然未能與
    被害人達成和解，賠償損失，惟被害人甲○○仍於本院審理
    時到庭表示願意給被告機會（本院卷第七五頁）及其犯罪之
    動機、目的、手段等一切情狀，量處如主文所示之刑。
據上論斷，應依刑事訴訟法第二百七十三條之一第一項、第二百
九十九條第一項前段，刑法第二條第一項前段、第一百七十一條
第一項、第三百三十六條第二項、第五十五條（修正前）、第四
十七條第一項、罰金罰鍰提高標準條例第一條前段，現行法規所
定貨幣單位折算新臺幣條例第二條，判決如主文。
本案經檢察官乙○○到庭執行職務
中　　華　　民　　國　　96　　年　　4 　　月　　4 　　日
                  刑事第十四庭        法  官  洪堯讚
上正本證明與原本無異。
如不服本判決，應於判決送達後十日內，向本院提出上訴狀（須
附繕本），上訴於臺灣高等法院臺中分院。
中　　華　　民　　國　　96　　年　　4 　　月　　4 　　日
                                       書記官  柳寶倫
附錄論罪科刑法條
中華民國刑法第171條第1項
未指定犯人，而向該管公務員誣告犯罪者，處 1 年以下有期徒刑
、拘役或3 百元以下罰金。
中華民國刑法第336條
對於公務上或因公益所持有之物，犯前條第 1 項之罪者，處 1
年以上 7 年以下有期徒刑，得併科 5 千元以下罰金。
對於業務上所持有之物，犯前條第 1 項之罪者，處 6 月以上
5 年以下有期徒刑，得併科 3 千元以下罰金。
前二項之未遂犯罰之。
